臺灣基隆地方法院民事判決
109年度訴字第231號
原      告  陳紅亮

訴訟代理人  趙超華
            趙越華
被      告  江富塏（原名江秉澤）


上列當事人間請求損害賠償事件，原告就本院109 年度基交簡字
第79號過失傷害案件提起刑事附帶民事訴訟，經本院刑事庭以10
9年度交附民字第8號裁定移送而來，本院於民國109 年10月30日
言詞辯論終結，判決如下：
    主  文
被告應給付原告新臺幣貳拾肆萬參仟捌佰零貳元，及自民國一百
零九年二月二十九日起至清償日止，按週年利率百分之五計算之
利息。
原告其餘之訴駁回。
訴訟費用由被告負擔百分之二十九，餘由原告負擔。
本判決第一項得假執行。但被告如以新臺幣貳拾肆萬參仟捌佰零
貳元為原告提供擔保，得免為假執行。
原告其餘假執行之聲請駁回。
    事實及理由
壹、程序部分：
    按訴狀送達後，原告不得將原訴變更或追加他訴，但請求之
    基礎事實同一、擴張或減縮應受判決事項之聲明、不甚礙被
    告之防禦及訴訟之終結者，不在此限，民事訴訟法第255條
    第1項第2、3、7款定有明文。本件原告起訴時，其訴之聲明
    為：被告應賠償原告新臺幣（下同）11萬元。訴訟費用由被
    告負擔。嗣於民國109年2月26日變更訴之聲明為：被告應給
    付原告100萬元及自起訴狀繕本送達翌日起至清償日止，按
    年利率5%計算之利息。原告願供擔保請准宣告假執行。訴訟
    費用由被告負擔。嗣又於本院109年7月2日言詞辯論期日，
    變更聲明為：被告應給付原告85萬元及自起訴狀繕本送達翌
    日起至清償日止，按年利率5%計算之利息。原告願供擔保請
    准宣告假執行。訴訟費用由被告負擔。原告上開訴之變更，
    請求之基礎事實同一，屬擴張、減縮應受判決事項之聲明，
    且不甚礙被告之防禦及訴訟之終結，揆諸首開規定，應予准
    許。
貳、實體部分
一、原告主張：被告於108年2月20日晚間9時許，駕駛車牌號碼0
    000-00號自小客車，沿基隆市安樂區基金一路往麥金路口方
    向行駛，於同日晚間9時50分許行經基金一路110巷口轉彎處
    時，原應注意汽車行經行人穿越道，遇有行人穿越時，無論
    有無交通指揮人員指揮或號誌指示，均應暫停讓行人先行通
    過，駕駛人並應注意車前狀況，隨時採取必要之安全措施，
    而依當時情形，天候為雨，夜間有照明，道路無缺陷，無障
    礙物，視距良好，並無不能注意之情事，適有行人即原告由
    基金一路往基金三路方向行走，行經基金一路行車管制號誌
    正常運作之上開交岔路口，行走在行人穿越道上，因被告疏
    未為上開之注意，致其駕駛之前開車輛碰撞原告，致原告受
    有頭部挫傷、雙膝挫傷並擦傷、脊髓損傷後之短暫性休克、
    脊椎後滑脫等傷害。爰依侵權行為之法律關係，請求被告給
    付醫療費用及精神慰撫金。並聲明：被告應給付原告85萬元
    ，及自起訴狀繕本送達翌日起至清償日止，按週年利率5%計
    算之利息，並願供擔保請准宣告假執行。
二、被告之答辯：伊覺得原告請求的金額太高，伊現在經濟狀況
    不好，伊還在還政府跟銀行的錢云云，且伊已支付原告之醫
    療費用3萬元。
三、得心證之理由：
  ㈠被告未領有小型車駕駛執照，仍於108年2月20日晚間，無照
    駕駛車號0000-00 號自用小客車，沿基隆市安樂區基金一路
    往麥金路方向行駛，於同日晚間9 時50分許，行經基金一路
    110 巷口，本應注意汽車行經行人穿越道，遇有行人穿越時
    ，無論有無交通指揮人員指揮或號誌指示，均應暫停讓行人
    先行通過，且應注意車前狀況，隨時採取必要之安全措施，
    而依當時天候雖為雨，然夜間有照明，路面鋪裝柏油，且無
    缺陷、無障礙物，視距良好，並無不能注意之情事，竟疏未
    注意，即貿然左轉往北二高德安路交流道方向行駛，適有行
    人即原告自基金一路108 號凱悅名宮社區前行走在行人穿越
    道上往基金三路方向行進至該處，被告駕駛之前揭自用小客
    車左前車頭因而撞擊原告，致原告倒地受有頭部挫傷、雙膝
    挫傷並擦傷、脊髓損傷後之短暫性休克、脊椎後滑脫、左膝
    挫傷合併左脛骨平台線性骨折等傷害（下稱系爭傷害）之事
    實，業據原告提出長庚醫療財團法人基隆長庚紀念醫院所出
    具之診斷證明書為證，而被告之行為亦經本院刑事庭以109 
    年度基交簡字第79號判決判處被告有期徒刑3月，如易科罰
    金，以1,000元折算1 日確定，此經本院依職權調閱前開刑
    事卷宗查核屬實，且為被告所不爭執，
    自堪信為真實。
  ㈡按汽車行駛時，駕駛人應注意車前狀況及兩車並行之間隔，
    並隨時採取必要之安全措施，不得在道路上蛇行，或以其他
    危險方式駕車；汽車行近行人穿越道，遇有行人穿越時，無
    論有無交通指揮人員指揮或號誌指示，均應暫停讓行人、視
    覺功能障礙者先行通過。道路交通安全規則第94條第3 項、
    第103條第2項分別定有明文。又上開規定旨在保障公眾行車
    安全，核屬保護他人之法律，倘有違反，即應推定為有過失
    ，復為民法第184條第2項所明定。又按因故意或過失，不法
    侵害他人之權利者，負損害賠償責任。汽車、機車或其他非
    依軌道行駛之動力車輛，在使用中加損害於他人者，駕駛人
    應賠償因此所生之損害。不法侵害他人之身體、健康、名譽
    、自由、信用、隱私、貞操，或不法侵害其他人格法益而情
    節重大者，被害人雖非財產上之損害，亦得請求賠償相當之
    金額。民法第184條第1項前段、第191條之2前段、第195條
    第1項前段分別定有明文。被告因不法過失行為肇生車禍致
    原告受有身體之傷害，依上規定原告得向被告請求財產上及
    非財產上之損害賠償。茲就原告各項請求是否有理由，分別
    認定如下：
  1.醫療費部分：
    原告因受有系爭傷害，支出醫療費7萬3,802元，相關費用收
    據在卷可佐，且為被告所不爭執；又被告抗辯已為原告支出
    3 萬元之醫療費用，為原告所不爭執。從而，原告請求之醫
    療費在4萬3,802元內，係屬有據，逾此範圍之請求，無從准
    許，應予駁回。
  2.精神慰撫金部分：
    按關於慰撫金之多寡，應以被害人精神上所受之苦痛為準據
    ，亦應審酌被害人之地位、家況及加害人之地位，俾資為審
    判之依據，故應就兩造之身分、職業、教育程度、財產及經
    濟狀況，用以判斷非財產上損害之慰撫金數額（最高法院51
    年度台上字第223號判決意旨、86年度台上字第511號判決意
    旨參照）。蓋慰藉金係以精神上所受無形之痛苦為準，非如
    財產損失之有價額可以計算，究竟如何始認為相當，自應審
    酌被害人及加害人之地位、家況、並被害人所受痛苦之程度
    、與其他一切情事，定其數額。本院審酌：兩造均為高職肄
    業之教育程度，而原告於108年度之所得為10萬0,957元，所
    有財產之價值為1,184萬0,254元；被告於108年度之所得為2
    9萬4,124元，所有財產之價值為0元（參見兩造之稅務電子
    閘門財產所得調件明細表），併參本件事故發生之情況、被
    告加害程度及原告所受損害等一切情狀，認原告請求之非財
    產上損害賠償即精神慰撫金，以20萬元為適當，逾此部分之
    請求，則屬過高，應予駁回。
四、綜上所述，原告依侵權行為之法律關係，請求被告給付24萬
    3,802元，及自109年2月29日起至清償日止，按週年利率5%
    計算之利息部分，為有理由，應予准許；至超逾上開金額之
    請求部分，為無理由，應予駁回。
五、本件係刑事附帶民事訴訟，而由本院刑事庭移送民事庭者，
    依法不需徵收裁判費，且至本院言詞辯論終結時，亦未發生
    其他訴訟費用，故無從確定訴訟費用之數額。惟依法仍應依
    民事訴訟法第79條規定，諭知兩造負擔訴訟費用之比例，以
    備將來如有訴訟費用發生時，得以確定其數額，併予敘明。
六、本件原告勝訴部分，所命被告給付之金額未逾50萬元，依民
    事訴訟法第389條第1項第5 款規定，應依職權宣告假執行。
    併依同法第392條第2項規定，准被告反供相當擔保免為假執
    行。至原告敗訴部分，其假執行之聲請，因訴之駁回而失所
    依附，應併予駁回。
七、據上論結，本件原告之訴為一部有理由，一部無理由，依民
    事訴訟法第79條、第389條第1項第5款，第392條第2項，判
    決如主文。
中　　華　　民　　國　 109　　年　　11　　月　　13　　日
                  民事庭法  官  周裕暐
以上正本係照原本作成。
對於本件判決如有不服，應於收受送達後20日內向本院提出上訴
書狀，敘述上訴之理由，上訴於臺灣高等法院，並按他造當事人
之人數附具繕本。如委任律師提起上訴者，應一併繳納上訴審裁
判費。
中　　華　　民　　國　　109 　年　　11　　月　　16　　日
                        書記官  謝佳妮